【裁判字號】    98,聲,1118
【裁判日期】    980313
【裁判案由】    聲請宣告沒收違禁物
【裁判全文】
臺灣板橋地方法院刑事裁定              98年度聲字第1118號
聲  請  人  臺灣板橋地方法院檢察署檢察官
被      告  甲○○
上列聲請人因違禁物案件，聲請單獨沒收（98年度聲沒字第221
號），本院裁定如下：
    主  文
扣案之第一級毒品海洛因壹包（毛重零點貳貳公克；鑑驗後含袋
總重零點貳壹公克，袋內白粉則量微無法秤重）、第一級毒品海
洛因壹包（驗餘淨重零點參陸柒伍公克）均沒收並銷燬之。
    理  由
一、聲請人以被告甲○○前因施用第一級毒品海洛因案件，經該
    署檢察官以97年度戒毒偵字第667 號為不起訴處分確定，而
    扣案之白色粉末1 包（量微無法秤重）、1 包（驗餘淨重0.
    3675公克）經鑑定結果均含海洛因成分等情，有法務部調查
    局鑑定書、交通部民用航空局航空醫務中心毒品鑑定書各1
    紙在卷可考，係屬毒品危害防制條例第18條第1 項規定之違
    禁物，爰依法聲請宣告沒收並銷燬等意旨前來。
二、按違禁物不問屬於犯罪行為人與否，應宣告沒收，並得單獨
    宣告沒收，刑法第38條第1 項第1 款、第2 項及刑法第40條
    第2 項分別有所規定；至所謂「違禁物」，係指法令禁止持
    有之物。又按海洛因係毒品危害防制條例第2 條第2 項第1
    款所定之第一級毒品；而查獲之毒品，不問屬於犯人與否，
    均應沒收銷燬之，毒品危害防制條例第18條第1 項前段亦定
    有明文。
三、經查：
(一)、本件被告甲○○有於96年3 月22日為警查獲採尿前回溯26小
    時內之某時，在不詳地點，以不詳方式施用第一級毒品海洛
    因，而於同日17時30分許，在臺北縣板橋市○○路○ 段171
    號「永佳賓館」503 號房內，經臺北縣政府警察局海山分局
    員警查獲，並扣得疑似第一級毒品海洛因之白粉1 包（毛重
    0.22公克；鑑驗後含袋總重0.21公克，袋內白粉則量微無法
    秤重），因認其涉犯毒品危害防制條例第10條第1 項之罪嫌
    ，依法移請臺灣板橋地方法院檢察署檢察官以96年度偵字第
    7020號辦理後，續以96年度毒偵字第3449號毒品危害防制條
    例案件偵辦。嗣該署檢察官向本院聲請觀察、勒戒（96年度
    聲觀字第782 號），為本院以96年5 月15日96年度毒聲字第
    1005號裁定被告應送勒戒處所觀察、勒戒，惟被告因逃匿而
    未報到執行上開觀察、勒戒之處分，經該署檢察官以96年8
    月29日乙○榮偵群緝字第4197號發布通緝在案。
(二)、又，被告甲○○於前述經通緝期間內之96年12月5 日10時30
    分許，在臺北市○○區○○街96號前，為臺北市政府警察局
    萬華分局員警緝獲，並扣得疑似第一級毒品海洛因1 包（驗
    餘淨重0.3675公克），嗣經警採集其尿液檢體送驗結果，呈
    現鴉片類陽性反應，因此查悉被告有於96年12月4 日4 時許
    ，在其位於臺北市○○區○○街96號2 樓住處，以將海洛因
    摻水後放入針筒並注射體內之方式，施用第一級毒品海洛因
    之事實。被告於96年12月5 日為警緝獲後，同日經臺灣板橋
    地方法院檢察署檢察官指揮令其入勒戒處所施以觀察、勒戒
    （該署96年度毒偵緝字第643 號）；上開施用毒品案，另為
    臺灣臺北地方法院檢察署檢察官以96年度毒偵字第3868號偵
    查後，呈請臺灣高等法院檢察署函轉臺灣板橋地方法院檢察
    署檢察官以97年度毒偵字第929 號案件偵辦。
(三)、再，被告甲○○受觀察、勒戒結果，認有繼續施用毒品之傾
    向，由該署檢察官向本院聲請強制戒治，本院以97年1 月25
    日97年度毒聲字第144 號裁定令其入戒治處所強制戒治。嗣
    經評估其成效良好，無繼續強制戒治之必要，97年10月27日
    停止戒治，並於97年11月10日，為該署檢察官以97年度戒毒
    偵字第667 號作出不起訴處分確定。前揭情節，業據聲請人
    提出各該偵查案件全卷足為稽憑。
(四)、是查，聲請人所指扣案疑似第一級毒品海洛因之白粉1 包（
    毛重0.22公克；鑑驗後含袋總重0.21公克，袋內白粉則量微
    無法秤重），經法務部調查局以化學呈色法、氣相層析質譜
    儀分析法為科學檢驗結果，確實含有第一級毒品海洛因成分
    ，有該局96年4 月17日調科壹字第09623034490 號鑑定書1
    紙在卷可考（參臺灣板橋地方法院檢察署96年度偵字第7020
    號卷第42頁，併參同卷第37頁正面之96年度煙保管字第487
    號扣押物品清單、反面之法務部調查局第000000000 號獲案
    毒品表）；又，聲請意旨所稱扣案疑似第一級毒品海洛因1
    包（驗餘淨重0.3675公克），則為交通部民用航空局航空醫
    務中心以氣相層析質譜儀（GC/MS） 法予以檢驗後，確含第
    一級毒品海洛因成分，有該中心96年12月17日航藥鑑字第09
    62198 號鑑定書1 份附卷足據（參臺灣板橋地方法院檢察署
    97年度毒偵字第929 號卷第11頁，併參同卷第5 頁之臺灣臺
    北地方法院檢察署97年1 月15日函）。而毒品之鑑定，係以
    使用氣相層析質譜儀分析法為其檢驗暨確認檢定結果之方式
    ，此屬於目前最具公信力的科學檢驗方法，亦為本院承辦聲
    請單獨宣告沒收毒品之違禁物案件，於職務上已經確知之事
    實。依據前述，聲請人所指扣案疑似第一級毒品海洛因之白
    粉1 包（毛重0.22公克；鑑驗後含袋總重0.21公克，袋內白
    粉則量微無法秤重）、1 包（驗餘淨重0.3675公克）等物，
    確屬毒品危害防制條例第2 條第2 項第1 款所定之第一級毒
    品，是依同條例第18條第1 項規定，不問屬於犯人與否，均
    應沒收銷燬之。綜上，本件所為聲請，核無不合，爰依首揭
    規定，裁定如主文所示。
中    華    民    國    98    年    3     月    13    日
                        刑事第4 庭法  官  黎錦福
上列正本證明與原本無異。
如不服本裁定，應於裁定送達後5 日內敘明抗告理由，向本院提
出抗告狀。
                                  書記官  蔡麗春
中    華    民    國    98    年    3     月    13    日


司法院資訊處製作；財團法人民間司法改革基金會備份。
